【裁判字號】    94,聲判,140
【裁判日期】    950412
【裁判案由】    聲請交付審判
【裁判全文】
臺灣臺北地方法院刑事裁定             94年度聲判字第140號
聲  請  人  乙○○
即告訴人
代  理  人  黃秋雄律師
被      告  甲○○
上列聲請人即告訴人因被告詐欺案件，不服臺灣高等法院檢察署
中華民國九十四年十一月二十二日，九十四年度上聲議字第三九
０六號駁回聲請再議之處分（原不起訴處分案號：臺灣臺北地方
法院檢察署九十四年度偵續字第四九號），聲請交付審判，本院
裁定如下：
    主  文
聲請駁回。
    理  由
一、按告訴人不服上級法院檢察署檢察長或檢察總長認再議為無
    理由而駁回之處分者，得於接受處分書後十日內委任律師提
    出理由狀，向該管第一審法院聲請交付審判。法院認為交付
    審判之聲請不合法或無理由者，應駁回之。刑事訴訟法第二
    百五十八條之一、第二百五十八條之三第二項前段，分別定
    有明文。
二、本件聲請人即告訴人乙○○前以被告甲○○涉詐欺罪嫌，提
    起告訴，案經臺灣臺北地方法院檢察署檢察官偵查終結，因
    認犯罪嫌疑不足，於民國九十四年九月二十九日以九十四年
    度偵續字第四九號為不起訴處分。聲請人不服，聲請再議，
    經臺灣高等法院檢察署檢察長以五親等旁系血親犯詐欺罪，
    須告訴乃論，本件被告之犯罪時間為八十九年十二月一日至
    九十二年八月十五日，而告訴人於九十三年六月二日始向原
    署提出告訴，有告訴狀可憑，顯已逾刑事訴訟法第二百三十
    七條第一項，告訴乃論之罪，其告訴應自得為告訴之人知悉
    犯人之時起，於六個月內為之之告訴期間，審核後認再議無
    理由，於九十四年十一月二十二日以九十四年度上聲議字第
    三九０六號處分書駁回聲請，有本院調閱之臺灣臺北地方法
    院檢察署九十四年度偵續字第四九號、臺灣高等法院檢察署
    九十四年度上聲議字第三九０六號卷可稽。聲請人於九十四
    年十二月八日收受處分書後，以檢察官未充分審酌聲請人提
    出之證據，依法聲請交付審判。
三、聲請交付審判意旨略以：
  (一)再議處分書以逾期告訴為由駁回處分，雖非無據，惟本件詐
    欺與起訴之偽造文書乃屬以犯一罪行為而其方法或結果更犯
    他罪名之一行為犯數罪之案件，應予一併審理。
  (二)被告甲○○係千引工程有限公司（下稱千引公司）負責人，
    與聲請人為甥舅關係，被告分別於：九十一年六月十六日
    借款當時在台灣電力公司有承包工程，向聲請人佯稱：因員
    工於施工時不慎摔死，急於理賠，欲向其借款新臺幣（下同
    ）二百萬元，聲請人借其上開款項後，查證並無此事；九
    十一年十一月七日帶其母親前來訛稱其為工程投標需要保證
    金二百萬元，開標後立即歸還，惟開標後仍未歸還上開二百
    萬元；九十一年十一月三十日攜帶其子一同前往向聲請人
    下跪並發毒誓「如不還錢會被車撞死」，謊稱因承接上開工
    程，所收到工程款客票遭到退票，及前往大陸投資所蓋之工
    廠，即將完成，尚欠一百五十萬元即可完工，聲請人乃再出
    借其一百五十萬元；九十一年十二月十三日持其胞弟劉宗
    清及劉宗欽所共有，座落於臺北市○○區○○段四小段00
    00－0000地號、0000－0000地號、0000
    －0000地號之土地所有權狀及００一九六建號之建物所
    有權狀原本六紙，再度向聲請人佯稱以之供作抵押，致聲請
    人信有擔保而陷於錯誤借款一百十五萬元。被告上計共借款
    六百六十五萬元，再加上零星之借款九十四萬五千元，合計
    向聲請人借款七百五十九萬五千元整，被告以不同花樣，即
    不同詐術，表示絕對有還錢之誠意及能力，使聲請人陷於錯
    誤，始借款予被告，已構成刑法第三百三十九條第一項詐欺
    取財罪；嗣後聲請人委託之代書發現被告提出之土地所有權
    狀原本中，臺北市○○區○○段四小段0000－0000
    地號及００一九六建號之原本欠缺劉宗欽之權狀原本，乃指
    示被告補正未果，經查方知被告明知上開權狀並未遺失，卻
    因不敢向聲請人取回權狀，遂向不知情之劉宗清與劉宗欽表
    示上開權狀業已遺失，而利用劉宗清與劉宗欽辦理權狀補發
    事宜，並持之更換貸款銀行，另犯刑法第二百十條偽造私文
    書罪、第二百十四條使公務員登載不實罪及第二百十六條之
    行使偽造私文書罪，並符合刑法第五十五條規定：「一行為
    而觸犯數罪名，從一重處斷。」，為此狀請賜准一併審理，
    從重量刑。
四、按依刑法三百四十三條準用同法第三百二十四條第二項之規
    定，五親等內血親間犯詐欺罪者，應告訴乃論，又告訴乃論
    之罪，其告訴應自得為告訴之人知悉犯人之時起，於六個月
    內為之；告訴乃論之罪，其告訴已逾告訴期間者，應為不起
    訴之處分，刑事訴訟法第二百三十七條第一項、第二百五十
    二條第五款分別定有明文。
五、本院查：
  (一)本件被告與聲請人為甥舅關係，為被告及聲請人自陳，且有
    其二人之身分證影本（見九十三年度偵字第一四０六０號卷
    第十一、三九頁、九十四年度偵續字第四九號卷第十頁），
    並有臺北市信義區戶政事務所九十五年三月三日北市信戶字
    第０九五三０二一一九００號答覆表檢附之告訴人與其父母
    親之戶籍謄本、死亡謄本、初次設籍資料、臺北市中正區戶
    政事務所九十五年三月二日北市正戶字第０九五三０一五八
    三００號答覆表檢附被告與其父母親之戶籍資料、臺北市中
    正區戶政事務所九十五年三月二十日北市正戶字第０九五三
    ０二０三三００號函檢附被告母親謝結仔之父母親戶籍資料
    ，與被告庭提其母親之外曾祖父即告訴人之祖父謝旺之戶籍
    謄本附本院卷可稽，其二人屬於五親等旁系血親關係。被告
    自八十九年十二月一日起至九十二年八月十五日止，先後以
    其公司員工於施工時不慎摔死急需理賠、前往大陸投資需錢
    孔急等事由，向聲請人及其子謝竣仁調借現金六百六十五萬
    元，並開立借據四紙，另外，被告尚持發票日期分別為九十
    二年六月二十七日、九十二年七月十日、九十二年七月十五
    日、九十二年七月二十三日、九十二年八月十五日、九十二
    年九月二十一日、九十二年十月二十四日，金額分別為一萬
    元、二十五萬元、一萬四千元、七千元、一萬四千元、三十
    萬元、三十五萬元之支票七紙，分別再向聲請人調借九十四
    萬五千元，借款金額合計七百五十九萬五千元整，詎上開支
    票中，前五紙竟遭臺灣票據交換所以存款不足及拒絕往來戶
    為由退票，其最後退票日期為九十二年八月十五日，聲請人
    至此始認被告有以虛偽理由詐騙金錢之意圖，亦為告訴人於
    刑事告訴狀中自承（見第一四０六０號偵查卷第十三頁），
    因此告訴期間應自九十二年八月十五日起算，而於九十三年
    二月十四日屆滿，聲請人遲至九十三年六月二日始提出告訴
    ，有刑事告訴狀上所蓋用之臺北地方法院檢察署收文章附卷
    可憑（見九十三年度發查字第一九０四號卷第一頁），已逾
    法定六個月之告訴期間，臺灣高等法院檢察署檢察長依上開
    規定駁回聲請人之再議聲請，於法並無不合。
  (二)至聲請人聲請交付審判狀上主張被告涉犯詐欺罪行部分，與
    另犯之刑法第二百十條偽造私文書、第二百十四條使公務員
    登載不實罪及第二百十六條之行使偽造私文書罪，應符合刑
    法第五十五條想像競合犯之規定，應由該案一併審理云云。
    惟查，被告因謊稱土地及建物所有權狀遺失而涉使公務員登
    載不實文書罪嫌業經起訴，並經本院以九十四年度易字第一
    九五五號案件判決有期徒刑三月，是縱若有何裁判上一罪關
    係，亦應由上開案件併予審酌，聲請人所指應交付審判部分
    既未經起訴，自無裁判上一罪關係而應由本院一併審酌之理
    ，聲請人所指，容有誤會。
  (三)綜上所述，本件上開不起訴處分及駁回再議理由暨事證，既
    經本院調閱上開卷證核閱屬實；而聲請交付審判之理由，已
    於上開不起訴處分書及駁回再議處分書詳加論駁，並經本院
    詳敘如前；又檢察官為不起訴處分及駁回再議聲請之理由，
    復無任何違背經驗法則、論理法則或其他證據法則之情事。
    本件聲請交付審判意旨仍執前詞，對於原處分加以指摘求予
    審判，非有理由，應予駁回。
六、依刑事訴訟法第二百五十八條之三第二項前段，裁定如主文
    。
中    華    民    國    95    年    4     月    12    日
                  刑事第四庭    審判長法  官  劉慧芬
                                      法  官  林麗真
                                      法  官  黎惠萍
以上正本證明與原本無異。
本件不得抗告
                                      書記官  彭自青
中    華    民    國    95    年    4     月    12    日


司法院資訊處製作；財團法人民間司法改革基金會備份。
